【裁判字號】    97,訴,1054
【裁判日期】    971024
【裁判案由】    違反槍砲彈藥刀械管制條例
【裁判全文】
臺灣臺南地方法院刑事判決              97年度訴字第1054號
公  訴  人  臺灣臺南地方法院檢察署檢察官
被      告  丙○○
選任辯護人  江信賢律師
            蔡麗珠律師
            曾靖雯律師
被      告  丁○○
                      號
指定辯護人  本院公設辯護人甲○○
上列被告等因違反槍砲彈藥刀械管制條例案件，經檢察官提起公
訴（97年度偵字第2902號），本院判決如下：
    主  文
丙○○共同未經許可，持有可發射子彈具有殺傷力之改造手槍，
累犯，處有期徒刑貳年，併科罰金新臺幣柒萬元，罰金如易服勞
役，以新臺幣壹仟元折算壹日。緩刑伍年，應向國庫支付新臺幣
拾萬元，並應向指定之公益團體、地方自治團體或社區提供貳佰
小時之義務勞務，緩刑期間付保護管束。扣案如附表編號一所示
之改造手槍壹枝（槍枝管制編號0000000000號）沒收
。
丁○○共同未經許可，持有可發射子彈具有殺傷力之改造手槍，
處有期徒刑壹年拾月，併科罰金新臺幣伍萬元，罰金如易服勞役
，以新臺幣壹仟元折算壹日。緩刑伍年，應向國庫支付新臺幣參
萬元，並應向指定之公益團體、地方自治團體或社區提供壹佰小
時之義務勞務，緩刑期間付保護管束。扣案如附表編號一所示之
改造手槍壹枝（槍枝管制編號0000000000號）沒收。
    事  實
一、丙○○明知具有殺傷力之改造手槍、子彈未經主管機關許可
    ，不得持有，竟未經許可，基於不法持有改造槍、彈之犯意
    ，於民國（下同）九十四年間某日，在臺南縣仁德鄉○○路
    某處工地，向真實姓名、年籍不詳之綽號「和仔」成年人士
    （下稱「和仔」），收受如附表編號一所示可發射子彈具有
    殺傷力之改造手槍一枝（含彈匣一個，槍枝管制編號000
    0000000號，下稱編號一改造手槍）及如附表編號二
    所示具有殺傷力之子彈二顆（下稱編號二子彈二顆）後，未
    經許可而無故持有上開槍、彈，用以抵償「和仔」積欠丙○
    ○之新臺幣一萬五千元債務。嗣丙○○於九十七年二月四日
    晚間七、八時許，在其位於臺南縣仁德鄉○○村○○路八七
    五巷六一號住處內，要求丁○○代為棄置編號一改造手槍，
    經丁○○應允，亦即丙○○繼續上開不法持有改造手槍之犯
    意，與具有不法持有改造手槍犯意之丁○○，互為犯意聯絡
    後，丙○○便將編號一改造手槍交予丁○○，二人共同持有
    之，丁○○旋攜帶編號一改造手槍，駕駛車牌號碼UK–2612
    號自用小客車離去。其後，警方於九十七年二月四日晚間十
    時四十分許，在臺南縣永康市○○○路一○七二號前，經丁
    ○○同意搜索，在其所駕駛之車牌號碼UK–2612號自用小客
    車駕駛座下黑色手提包內，查獲編號一改造手槍，並循線於
    當晚十一時餘許，持搜索票並經丙○○同意，在丙○○上開
    住處內搜索，扣得編號二子彈二顆、如附表編號三所示槍管
    一枝（內具阻鐵，下稱編號三槍管）、如附表編號四所示彈
    殼一顆（下稱編號四彈殼），查悉上情。
二、案經臺南市警察局第一分局移送臺灣臺南地方法院檢察署檢
    察官偵查起訴。
    理  由
一、認定事實部分：
  (一)訊據被告丙○○、被告丁○○對於其等所為上開犯罪事實均
    承認不諱（見本院卷第二十七、八十五頁），並有如附表所
    示改造手槍一枝（含彈匣一個）、改造子彈二顆（指原本金
    屬彈殼含直徑8.9正負0.5mm金屬彈頭子彈，經試射均僅餘彈
    殼）、槍管一枝及彈殼一顆扣案可稽，而編號一改造手槍及
    編號二子彈二顆經鑑定後，其鑑定結果分別見於附表編號一
    、二所示，認均具有殺傷力，且屬於槍砲彈藥刀械管制條例
    所列其他可發射子彈具有殺傷力之槍枝及子彈，有內政部警
    政署刑事警察局九十七年三月二十四日刑鑑字第○九七○○
    二一三七九號函、九十七年五月十四日刑鑑字第○九七○○
    六○六五二號函及九十七年八月十三日刑鑑字第○九七○一
    一二三二三號函（該函表明編號一改造手槍業經刑事警察局
    以國、內外槍彈鑑定領域共同認可之「性能檢驗法」鑑定完
    畢，確認具有殺傷力無誤，考量正確、合法及安全等原則，
    已無再以「動能測試法」實際進行試射之必要）在卷可稽（
    見偵卷第二十一至二十三、二十六至二十八頁，本院卷第五
    十二頁），此乃鑑定機關本於專業知識包含科學方法檢驗所
    得結論，當可憑信。此外，復有搜索扣押筆錄二份、扣押物
    品目錄表二份、槍枝初步檢視照片及查獲丁○○持有改造槍
    枝照片十張在卷可憑（見警卷二十二至二十五、二十八至三
    十一、四十至四十一、四十三、四十四頁），故被告二人之
    上開自白與事實相符，可以採信。本件事證明確，被告二人
    之上開犯行堪以認定。
  (二)至於檢察官起訴意旨另認：被告丙○○未經許可，基於改造
    手槍之犯意，先於九十三年間某日，在臺南市○○路上某模
    型店內，以六千元代價，購買仿BERETTA廠M9型之半自動玩
    具手槍一枝（含彈匣）及玩具子彈數顆，再於同年間某日，
    在臺南縣仁德鄉○○路之工地內，向「和仔」以一萬五千元
    代價，購買已打通之金屬槍管一支及具殺傷力之改造子彈二
    顆，而持有改造子彈；丙○○分別購得前開玩具手槍及已打
    通之金屬槍管後，復於不詳之時間，在其位於臺南縣仁德鄉
    ○○村○○路八七五巷六一號之住處內，將玩具手槍內之槍
    管拆卸，換裝上其所購得已打通之金屬槍管，而製造具有殺
    傷力之改造手槍一枝，因認被告丙○○涉犯槍砲彈藥刀械管
    制條例第八條第一項之未經許可製造具殺傷力之改造手槍罪
    嫌，且被告丙○○係於九十三年間即持有編號二子彈二顆云
    云。經查：被告丙○○於本件查獲後，陸續為下列供詞：
    先於警詢供陳：我因興趣曾買道具槍回家研究其構造，扣案
    之子彈三顆（本院按編號四部分實僅為彈殼），其中一顆是
    我大約三、四年前，在臺南縣仁德鄉○○路的工地，以一萬
    五千元代價向「和阿」購買槍管時，他送我的，我買槍管回
    去研究，並將該槍管組裝成改造手槍成品等語（見警卷第十
    五、十六頁）；復於九十七年二月五日之偵查中改供陳：
    扣案的編號三槍管是道具槍的槍管，並未打通，扣案之子彈
    三顆（本院按編號四部分實僅為彈殼），其中有一顆是土造
    子彈，是我當時買叫丁○○拿去丟的那把槍的槍管所附贈的
    ，另外二顆子彈是買道具槍時送的，編號一改造手槍及土造
    子彈一顆是我於三、四年前，以一萬五千元代價，向一起作
    水電的同事叫「何仔」買的，因為我對槍有興趣，想買來研
    究，買來之後沒有改造等語（見偵卷第十一、十二頁）；
    又於九十七年五月二十九日之偵查中供陳：我於四年前，在
    臺南市○○路小北附近之模型店以六千元買了一把玩具手槍
    ，約半年後，我在臺南縣仁德鄉○○路的工地以一萬五千元
    跟綽號「和仔」買槍管一支，買槍管時附贈二顆子彈，編號
    四彈殼是買玩具手槍時附贈的，後來因為我想要將買來的手
    槍丟棄，所以在九十七年二月四日晚上七、八時，我先將我
    買的槍管換裝到玩具手槍上，後來我再找丁○○到我住處，
    將手槍交給丁○○要他拿去丟掉等語（見偵卷第三十五、三
    十六頁）；另於本院審理中則堅決否認涉有製造扣案之編
    號一改造手槍犯嫌，供陳：我於九十三年間因好奇曾到模型
    店，以六千元代價買一把玩具手槍（附贈編號四彈殼）回來
    ，當時槍管是不通的，買回來後，我不會改造，後來我跟「
    和仔」聊天時，有說這把玩具手槍要拿去丟，「和仔」叫我
    給他，他把玩具手槍（其中為內具阻鐵之編號三槍管）拿去
    後，因為他有欠我一萬五千元，之後我跟他要錢時，他就把
    扣案之編號一改造手槍連同編號二子彈二顆拿給我抵債，那
    時距離我買玩具手槍約一年，「和仔」同時也把編號三槍管
    拿給我，證明他已經把原先之玩具手槍，更換槍管改造成編
    號一改造手槍的樣子，編號三槍管就是原先玩具手槍內的槍
    管，我並未更換槍管而製造改造手槍等語（見本院卷第八十
    五至九十、九十三頁）；故被告丙○○於警偵訊時已非始
    終承認改造編號一改造手槍係其改造而成，又查無明確證據
    可認被告丙○○否認製造改造手槍之辯解為虛妄，且警方於
    九十七年二月四日晚間十一時餘許，搜索丙○○上開住處內
    ，並未扣得任何製造改造手槍之工具，以為本件起訴製造改
    造手槍罪嫌之佐證，衡諸犯罪不得僅憑被告自白作為有罪唯
    一證據之法則（刑事訴訟法第一百五十六條第二項參照）及
    罪疑有利於被告之原則，即難徒憑被告上開互見岐異之供詞
    ，遽認被告丙○○確有檢察官所指製造改造編號一改造手槍
    罪嫌，亦無法認為被告丙○○早自九十三年間起即持有編號
    二子彈二顆之嫌疑。因此，起訴意旨關於被告丙○○製造改
    造手槍犯嫌暨自九十三年間起持有編號二子彈云云，容值斟
    酌，併此敘明。
二、論罪科刑部分：
  (一)核被告丙○○所為，係犯槍砲彈藥刀械管制條例第八條第四
    項之未經許可持有具殺傷力之改造手槍罪，及同條例第十二
    條第四項之未經許可持有子彈罪；被告丁○○所為，係犯槍
    砲彈藥刀械管制條例第八條第四項之未經許可持有具殺傷力
    之改造手槍罪。又持有槍、彈罪，其持有之繼續，為行為之
    繼續，而非狀態之繼續，亦即一經未經許可持有槍彈，該罪
    雖告成立，但其完結，須繼續至持有行為終了時為止，附為
    說明。再被告丙○○同時持有改造手槍及子彈之行為，屬一
    行為觸犯數罪名之異種想像競合犯，應依刑法第五十五條前
    段規定，從一重依持有改造手槍罪處斷。另被告丙○○於審
    理中供稱：我把編號一改造手槍交給被告丁○○，只是拜託
    他幫忙拿去丟，沒有要送給他的意思等語（見本院卷第八十
    八、八十九頁），被告丁○○於審理中亦供稱：被告丙○○
    把編號一改造手槍交給我，叫我拿去丟掉，不是要送給我，
    我沒有把該槍占為己有的意思，如果我沒把槍丟掉，我會再
    還給丙○○等語（見本院卷第九十、九十一頁），顯見被告
    丙○○於九十七年二月四日晚間七、八時許，在上開住處內
    ，將編號一改造手槍交予被告丁○○之時起，其二人對於該
    改造手槍之持有，即有以自己共同犯罪之意思，謀由被告丁
    ○○為之，故被告二人就此部分犯行，有犯意聯絡及行為分
    擔，應依刑法第二十八條規定，均論以共同正犯。至於起訴
    書認為被告丙○○就編號一改造手槍部分之所為，係犯槍砲
    彈藥刀械條例第八條第一項製造改造手槍罪嫌云云，經本院
    審理結果，尚難認被告丙○○有檢察官所指製造編號一改造
    手槍犯嫌，已如前述；然被告丙○○持有編號一改造手槍犯
    行部分，業經檢察官於起訴書敘及，自屬起訴效力所及，是
    本件檢察官起訴基本社會事實，顯屬相同，爰依法變更檢察
    官起訴法條。再者，經本院調查結果，僅能認定被告丙○○
    係自九十四年間某日起持有編號二子彈二顆，亦見前述，故
    起訴意旨認為被告丙○○係自九十三年間起即持有編號二子
    彈二顆云云，容有誤會。
  (二)按刑法第五十九條規定，犯罪之情狀顯可憫恕者，得酌量減
    輕其刑，同法第五十七條規定，科刑時應審酌一切情狀，尤
    應注意下列事項（共十款）為科刑輕重之標準，兩條適用上
    固有區別，惟所謂「犯罪之情狀」與「一切情狀」，並非有
    截然不同之領域，於裁判上審酌其刑時，應就犯罪一切情狀
    （包括第五十七條所列十款事項），予以全盤考量，審酌其
    犯罪有無可憫恕之事由，以為判斷，故適用第五十九條酌量
    減輕其刑時，並不排除第五十七條所列十款事由之審酌，惟
    其程度應達於確可憫恕，始可予以酌減（最高法院七十年度
    第六次刑事庭長會議決議要旨參照）。查被告二人所犯本件
    未經許可持有具殺傷力之改造手槍罪名，法定最低刑度為三
    年以上有期徒刑，然被告丙○○之犯罪動機係因出於好奇，
    嗣亦拜託被告丁○○代為丟棄，並未持之從事不法行為，當
    非擁槍自重，恃槍為非作歹之徒，影響社會治安情節非重，
    又被告丙○○從事水電工作，被告丁○○現在牛肉麵店工作
    （見本院卷第四十九頁之服務證明書一紙），其二人犯後承
    認犯行，如科以法定最低刑有期徒刑三年，實嫌過重，足以
    引起一般之同情，是本院審酌被告二人犯行，雖屬於法有違
    ，自應接受刑事懲罰，然考量前開情事，認非無顯可憫恕之
    情狀，逕以量處本罪法定最低刑仍有法重情輕之憾，爰依刑
    法第五十九條之規定，酌減其刑。
  (三)爰審酌被告二人素行尚可，均為高職程度，業工，其等犯罪
    動機、目的，明知持有改造槍、彈係違法行為，竟仍試法而
    持有之，對社會治安產生潛在危險，其二人持有本件違禁物
    之時間及犯後皆坦承犯行等一切情狀，分別量處如主文所示
    之刑，並就罰金部分，諭知易服勞役之折算標準，以示懲儆
    。另查，被告丙○○前雖因過失致死案件，經臺灣高等法院
    臺南分院以九十年度交上易字第一一九三號判處有期徒刑七
    月確定，並於九十一年六月二十九日執畢出監，惟被告丙○
    ○前未曾因故意犯罪受有期徒刑以上刑之宣告，有其臺灣高
    等法院被告前案紀錄表一份在卷可按（被告丙○○所犯本件
    未經許可持有具殺傷力之槍枝及子彈行為起自九十四年間，
    乃繼續至九十七年二月四日上開為警查獲時始終了，自應適
    用九十五年七月一日修正生效後之刑法關於緩刑之規定，而
    無刑法修正之新舊法比較之問題，附為說明），被告丁○○
    前未曾受有期徒刑以上刑之宣告，亦有其臺灣高等法院被告
    前案紀錄表一份在卷可按，被告二人犯後承認犯行，深具悔
    意，足認其等因一時失慮致罹刑典，經此教訓，當知警惕而
    無再犯之虞，本院綜核其等之情，認為所宣告之刑以暫不執
    行為適當，爰均併予宣告緩刑五年，以啟自新。另本院為予
    警惕，並依刑法第七十四條第二項第四款之規定，命被告丙
    ○○向國庫支付新臺幣十萬元，命被告丁○○向國庫支付新
    臺幣三萬元（此等部分得為民事強制執行名義），又依刑法
    第七十四條第二項第五款之規定，命被告丙○○、被告丁○
    ○分別向公益團體、地方自治團體或社區提供二百小時、一
    百小時之義務勞務（該等提供義務勞務，屬執行之問題，應
    由執行檢察官斟酌全案情節及各公益團體、地方自治團體或
    社區之需求指定）；再依刑法第九十三條第一項第二款之規
    定，併予宣告被告二人於緩刑期間付保護管束，俾能由觀護
    人予以適當督促，以期符合本件緩刑目的。再被告二人受緩
    刑之宣告，而違反本件依刑法第七十四條第二項第四、五款
    所定負擔，情節重大，足認原宣告之緩刑難收其預期效果，
    而有執行刑罰之必要者，得撤銷其宣告，刑法第七十五條之
    一第一項第四款著有規定，附為說明。
  (四)另扣案之編號一改造手槍一枝屬違禁物，依刑法第三十八條
    第一項第一款、第二項之規定併宣告沒收；末按物之能否沒
    收，應以裁判時為準，編號二子彈二顆均經試射，僅剩餘彈
    殼，已失子彈結構及性能，不具殺傷力，自非屬違禁物，爰
    不予以宣告沒收，附此敘明。又被告丙○○持有編號三槍管
    及編號四彈殼部分尚不構成犯罪，併為說明。
據上論斷，應依刑事訴訟法第二百九十九條第一項前段、第三百
條，槍砲彈藥刀械管制條例第八條第四項、第十二條第四項，刑
法第十一條前段、第二十八條、第五十五條前段、第四十七條第
一項、第五十九條、第四十二條第三項前段、第七十四條第一項
第一款、第二項第四款、第五款、第九十三條第一項第二款、第
三十八條第一項第一款，判決如主文。
本案經檢察官乙○○到庭執行職務。
中    華    民    國    97    年    10    月    24    日
                    刑事第十庭    審判長法  官  陳威龍
                                        法  官  高如宜
                                        法  官  盧鳳田
以上正本證明與原本無異。
如不服本判決應於收受本判決後10日內向本院提出上訴書狀，並
應敘述具體理由。如未敘述上訴理由者，應於上訴期間屆滿後20
日內向本院補提理由書狀（均須按他造當事人之人數附繕本）「
切勿逕送上級法院」。
                                        書記官  吳姁穗
中    華    民    國    97    年    10    月    24    日
附錄本件論罪科刑法條：
槍砲彈藥刀械管制條例第8條：
未經許可，製造、販賣或運輸鋼筆槍、瓦斯槍、麻醉槍、獵槍、
空氣槍或第4條第1項第1款所定其他可發射金屬或子彈具有殺傷
力之各式槍砲者，處無期徒刑或5年以上有期徒刑，併科新臺幣1
千萬元以下罰金。未經許可，轉讓、出租或出借前項所列槍枝者
，處5年以上有期徒刑，併科新臺幣1千萬元以下罰金。
意圖供自己或他人犯罪之用，而犯前二項之罪者，處無期徒刑或
7年以上有期徒刑，併科新臺幣1千萬元以下罰金。
未經許可，持有、寄藏或意圖販賣而陳列第1項所列槍枝者，處3
年以上10年以下有期徒刑，併科新臺幣700萬元以下罰金。
第 1 項至第 3 項之未遂犯罰之。
槍砲彈藥刀械管制條例第12條：
未經許可，製造、販賣或運輸子彈者，處1年以上7年以下有期徒
刑，併科新台幣500萬元以下罰金。
未經許可，轉讓、出租或出借子彈者，處6月以上5年以下有期徒
刑，併科新台幣300萬元以下罰金。
意圖供自己或他人犯罪之用，而犯前二項之罪者，處3年以上10
年以下有期徒刑，併科新台幣700萬元以下罰金。
未經許可，持有、寄藏或意圖販賣而陳列子彈者，處5年以下有
期徒刑，併科新台幣300萬元以下罰金。
第 1 項至第 3 項之未遂犯罰之。
附表：
┌──┬───────┬────────────────────────┐
│編號│槍彈          │鑑定文號及鑑定結果                              │
├──┼───────┼───────┬────────────────┤
│一  │改造手槍一枝（│(1)文號：內政部警政署刑事警察局九十七年三月二十四│
│    │含彈匣一個，槍│  日刑鑑字第○九七○○二一三七九號函（見偵卷第二│
│    │枝管制編號：一│  十一至二十三頁）。                            │
│    │0000000│(2)鑑定結果：認係改造手槍，由仿由仿BERETTA廠M9型 │
│    │○八號）      │  半自動手槍製造之槍枝，換裝土造金屬槍管而成，擊│
│    │              │  發功能正常，可供擊發適用子彈使用，認具殺傷力。│
├──┼───────┼────────────────────────┤
│二  │子彈二顆      │(1)文號：內政部警政署刑事警察局九十七年五月十四日│
│    │              │  刑鑑字第○九七○○六○六五二號函（見偵卷第二十│
│    │              │  六至二十八頁）、九十七年八月十三日刑鑑字第○九│
│    │              │  七○一一二三二三號函（見本院卷第五十二頁）。  │
│    │              │(2)認均非係制式子彈，由金屬彈殼組合直徑8.9加減0.5│
│    │              │  mm金屬彈頭而成，均經試射，皆可擊發，認均具殺傷│
│    │              │  力。                                          │
├──┼───────┼────────────────────────┤
│三  │槍管一枝（內具│(1)文號：內政部警政署刑事警察局九十七年五月十四日│
│    │阻鐵）        │  刑鑑字第○九七○○六○六五二號函（見偵卷第二十│
│    │              │  六至二十九頁）。                              │
│    │              │(2)鑑定結果：認係仿BERETTA廠半自動手槍製造之金屬 │
│    │              │  槍管（內具阻鐵）。                            │
├──┼───────┼────────────────────────┤
│四  │金屬彈殼一顆  │(1)文號：同編號三。                              │
│    │              │(2)鑑定結果：認係非制式金屬彈殼。                │
└──┴───────┴────────────────────────┘


司法院資訊處製作；財團法人民間司法改革基金會備份。
